【裁判字號】    95,簡上,109
【裁判日期】    951027
【裁判案由】    傷害
【裁判全文】
臺灣臺北地方法院刑事判決             95年度簡上字第109號
公  訴  人  臺灣臺北地方法院檢察署檢察官
上  訴  人
即  被  告  甲○○
上列上訴人因傷害案件，不服臺灣臺北地方法院九十五年度簡字
第三九七號，中華民國九十五年四月十三日第一審簡易判決（聲
請簡易處刑案號：九十四年度偵字第二三八三三號），提起上訴
，本院判決如下：
    主  文
上訴駁回
    事  實
一、甲○○因疑結帳金額、實際消費存有差異，竟於民國九十四
    年十月八日上午五時三十分許，臺北市中山區○○○路○段
    三八號冠天下視聽理容店，基於傷害之犯意，以徒手出拳毆
    打乙○○，致乙○○受有頭部外傷害併腦挫傷、疑似鼻骨骨
    折等傷害。
二、案經被害人乙○○訴由臺北市政府警察局中山分局報請臺灣
    臺北地方法院檢察署檢察官偵查後，聲請簡易判決處刑。
    理  由
一、被告經合法傳喚，無正當理由不到庭，爰依刑事訴訟法第三
    百七十一條規定不待其陳述逕行判決，核先敘明。
二、訊據上訴人即被告（下簡稱被告）甲○○就於前揭時地出手
    、腳踢告訴人乙○○等事實，於本院調查時固不否認，惟仍
    矢口否認有何傷害之犯行，辯稱：因情緒不易受控制，自九
    十四年初起即至新光醫院就診，患有噪鬱症之疾病，當日伊
    手中指遭告訴人咬傷，方會無法控制動手，事後亦曾嘗試和
    解，但無法談成而作罷云云。經查：
  (一)被告於前揭時地出手毆打告訴人之事實，除據被告於偵查中
    、本院調查時坦承不諱外（見偵查卷第二九頁、本院九十五
    年六月十九日筆錄第一頁），並有馬偕紀念醫院乙種診斷證
    明書、告訴人受傷照片等在卷可佐，核與被告所稱情節相合
    ，故本件事實堪以認定。
  (二)被告雖辯稱：罹有精神噪鬱症之疾病，方會情緒不穩動手云
    云。然就被告於行為時之精神狀況乙節，經本院向被告歷次
    就診醫院即財團法人新光吳火獅紀念醫院洽為精神鑑定，被
    告無法遵期至院受鑑定，無法為確實之鑑定；又經本院依職
    權函調被告就診之病歷記載：被告雖自九十二年間即陸續至
    該院精神科就診，惟其實際頻率約為九十二年十月至十一月
    共二次、九十三年十月至十二月共四次、至九十四年間迄最
    後一次就診之九十四年八月二十六日則就診共十次，病名均
    記載為循環型情緒疾患，多係給予抑制鬱症（或抗癲癇）用
    藥、併合個人輔導精神療法等情，此有該院九十五年六月三
    十日（九十五）新醫醫字第○八一一號函及附件病歷在卷可
    查，則以被告距本件案發最近二個月內之定期就診、領藥記
    錄，顯示被告於該時仍有病識感，多處於鬱期徵狀，雖有反
    覆之焦慮、易怒等情緒，但仍未出現嚴重情形之徵狀：即自
    傷、或反覆自傷情形，且經醫師評估仍無緊急住院之必要，
    則被告於本件行為時之病情應在控制情形內；輔以被告就本
    件案發情形仍能清楚記憶、知悉動手狀況等情相參；況以九
    十四年八月二十六日迄本院函查醫院病歷記錄之九十五年六
    月三十日，期間並無任何之就診、領藥記錄，被告仍得自主
    意識到庭應訊，絲毫未見有情緒影響，顯見被告倘無定期就
    診，就其病徵並無顯著影響；綜合判斷，尚無積極證據顯示
    ，被告或縱有精神疾病存在，然於行為時並未因此精神疾病
    產生精神障礙或其他心智缺陷，致不能、或顯著降低辨識其
    行為違法或欠缺依其辨識而行為能力之精神狀況。故被告辯
    稱：另有精神疾病影響情緒云云，委無足採。
  (三)綜上所述，本件事證明確，被告犯行洵堪認定，應予依法論
    科。
二、查被告行為後，刑法於九十四年二月二日公布，於九十五年
    七月一日施行。按行為後法律有變更者，適用行為時之法律
    ，但行為後之法律有利於行為人者，適用最有利於行為人之
    法律，現行刑法第二條第一項訂有明文。此條規定乃與刑法
    第一條罪刑法定主義契合，而貫徹法律禁止溯及既往原則，
    係規範行為後法律變更所生新舊法律比較適用之準據法，是
    刑法第二條本身雖經修正，但刑法第二條既屬適用法律之準
    據法，本身尚無比較新舊法之問題，應一律適用裁判時之現
    行刑法第二條規定以決定適用之刑罰法律，先予辨明。又以
    本次刑法修正之比較新舊法，應就罪刑有關之共犯、未遂犯
    、想像競合犯、牽連犯、連續犯、結合犯，以及累犯加重、
    自首減輕暨其他法定加減原因（如身分加減）與加減例等一
    切情形，綜其全部罪刑之結果而為比較，最高法院九十五年
    五月二十三日著有九十五年度第八次刑庭會議決議可資參照
    。經查：
  (一)刑法第二百七十七條第一項普通傷害罪，法定刑得科或併科
    銀元一千元以下罰金，據修正後刑法施行法增訂第一條之一
    ：「中華民國九十四年一月七日刑法修正施行後，刑法分則
    編所定罰金之貨幣單位為新臺幣。九十四年一月七日刑法修
    正時，刑法分則編未修正之條文定有罰金者，自九十四年一
    月七日刑法修正施行後，就其所定數額提高為三十倍。但七
    十二年六月二十六日至九十四年一月七日新增或修正之條文
    ，就其所定數額提高為三倍」及刑法第三十三條第五款修正
    為：「主刑之種類如下：五、罰金：新臺幣一千元以上，以
    百元計算之」等規定，是依修正後之法律，刑法第二百七十
    七條第一項普通傷害罪所得科處之罰金刑最高為新臺幣三萬
    元、最低為新臺幣一千元；然依被告行為時之刑罰法律，即
    罰金罰鍰提高標準條例第一條前段規定之提高倍數十倍及刑
    法第三十三條第五款規定之罰金最低額一元計算，該罪之罰
    金刑最高為銀元一萬元，最低額為銀元十元，換算為新臺幣
    ，最高額雖與新法同為新臺幣三萬元，然最低額僅為新臺幣
    三十元。因此，比較上述修正前、後之刑罰法律，自以被告
    修正施行前即行為時關於科處罰金刑之法律較有利於被告。
  (二)再刑法第四十一條修正施行前為：「犯最重本刑為五年以下
    有期徒刑以下之刑之罪，而受六個月以下有期徒刑或拘役之
    宣告，因身體、教育、職業、家庭之關係或其他正當事由，
    執行顯有困難者，得以一元以上三元以下折算一日，易科罰
    金。但確因不執行所宣告之刑，難收矯正之效，或難以維持
    法秩序者，不在此限。併合處罰之數罪，均有前項情形，其
    應執行之刑逾六月者，亦同」；再於修正施行後為「犯最重
    本刑為五年以下有期徒刑以下之刑之罪，而受六個月以下有
    期徒刑或拘役之宣告者，得以新臺幣一千元、二千元或三千
    元折算一日，易科罰金。」，且修正施行前之易科罰金折算
    標準，依照修正施行前罰金罰鍰提高標準條例第二條前段（
    九十五年七月一日已刪除）規定，就其原定數額提高為一百
    倍折算一日，則本件被告依照行為時之刑法第四十一條的易
    科罰金折算標準，均應以銀元三百元折算一日，經折算為新
    臺幣後，以新臺幣九百元折算為一日。經比較上開修正前後
    之刑法第四十一條規定及易科罰金折算標準，應修正施行前
    之規定，較有利於被告。
  (三)綜合上述之比較，揆諸前揭最高法院決議及修正後刑法第二
    條第一項前段、後段規定之「從舊、從輕」原則，自應適用
    被告行為時之舊法，故以下未特別敘明者，均係指修正前之
    舊法，核先敘明。
三、核被告之行為係犯刑法第二百七十七條第一項普通傷害罪。
    被告猶執詞上訴：本件應係酒後導致，且另有精神疾病、尚
    膽結石長期便血、需開刀診治，妻子已經懷孕，礙於經濟狀
    況無法支付和解金、易科罰金，方未賠償告訴人，應係屬有
    心和解、悔悟云云，惟查，被告前開上述理由，除精神疾病
    部分業如上述，其餘部分核與本件無涉，而無可採，故第一
    審判決被告普通傷害罪，爰審酌被告正值壯年，僅因細故即
    出手毆打與之不識之服務人員，且告訴人所受傷勢非輕，雖
    曾經與告訴人達成和解，惟迄本件辯論終結，均尚未依據和
    解條件賠償告訴人損失，再衡量被告其餘之犯罪動機、目的
    、犯罪時所受之刺激、犯罪之手段、生活狀況、品行、智識
    程度、犯罪所生之危險或損害、犯罪後之態度等一切情狀，
    依刑事訴訟法第四百四十九條第一項前段、第三項、第四百
    五十四條第二項、修正前刑法第二百七十七條第一項、第四
    十一條第一項前段、修正前罰金罰鍰提高標準條例第一條前
    段、第二條等規定，處有期徒刑五月，如易科罰金，以銀元
    三百元折算一日，其認事用法及量刑均無不當。至以往實務
    見解，認原判決未及比較適用新舊法時，上訴後雖比較結果
    以舊法有利於行為人，而原判決別無其他撤銷事由，仍應以
    此為由撤銷改判，惟本件修正後之規定係以適用行為時法為
    原則，因此原判決雖未及比較適用，然上訴後，經比較新舊
    法結果：行為後之法律並非較有利於行為人，仍應適用行為
    時（即修正前）法，則原判決適用修正前法即無不當，自不
    構成撤銷之事由，附此敘明。綜上所述，本件被告上訴否認
    犯行為無理由，應予駁回。再被告受合法傳喚而無正當理由
    仍未到庭，爰不待其陳述逕為判決，附此敘明。
據上論斷，應依刑事訴訟法第四百五十五條之一第一項、第三項
、第三百六十八條、第三百七十一條，判決如主文。
本案經檢察官陳焜昇到庭執行職務
中    華    民    國    95    年    10    月    27    日
                  刑事第四庭  審判長法  官  劉慧芬
                                    法  官  黎惠萍
                                    法  官  郭惠玲
不得上訴。
上正本證明與原本無異。
                                    書記官  鄭雅文
中    華    民    國    95    年    10    月    30    日
附錄本案論罪科刑法條
刑法第二百七十七條（普通傷害罪）
傷害人之身體或健康者，處三年以下有期徒刑、拘役或一千元以
下罰金。
犯前項之罪因而致人於死者，處無期徒刑或七年以上有期徒刑；
致重傷者，處三年以上十年以下有期徒刑。


司法院資訊處製作；財團法人民間司法改革基金會備份。
